【裁判字號】    99,台非,101
【裁判日期】    990408
【裁判案由】    違反毒品危害防制條例
【裁判全文】
最高法院刑事判決              九十九年度台非字第一０一號
上  訴  人  最高法院檢察署檢察總長
被      告  甲○○
上列上訴人因被告違反毒品危害防制條例案件，對於台灣台北地
方法院中華民國九十八年八月三十一日第一審確定判決（九十八
年度訴字第五二六號，起訴案號：台灣台北地方法院檢察署九十
八年度毒偵字第四八九號），認為違背法令，提起非常上訴，本
院判決如下：
    主  文
原判決撤銷。
本件免訴。
    理  由
非常上訴理由稱：「按同一案件曾經判決確定者，應諭知免訴之
判決，刑事訴訟法第三百零二條第一款定有明文。查原判決以被
告甲○○基於施用第一、二級毒品之犯意，於九十八年一月二十
一日晚間十一時許，在台北市○○○路長春路口之自用小客車上
，施用第一級毒品海洛因、第二級毒品安非他命。嗣於翌日凌晨
一時十二分許，在台北市中正區○○○路與徐州路口，為警查獲
，並扣得第一級毒品海洛因一包，而判處被告罪刑，雖非無見。
惟查被告同一施用毒品犯行，業經同法院於九十八年五月二十五
日，以九十八年度訴字第六三六號判決判處罪刑。被告上訴台灣
高等法院於同年六月三十日以九十八年度上訴字第二五二七號判
決上訴駁回，於九十八年七月二十日確定，有各該法院相關案卷
可稽。揆之上開規定，原審應為免訴之判決，乃竟仍為有罪之實
體判決，顯有適用法則不當之違法。案經確定，且於被告不利，
爰依刑事訴訟法第四百四十一條、第四百四十三條提起非常上訴
，以資糾正」等語。
本院按案件曾經判決確定者，應諭知免訴之判決，刑事訴訟法第
三百零二條第一款定有明文。被告甲○○基於施用第一級毒品與
第二級毒品之犯意，於民國九十八年一月二十一日十六時許，在
台北市中正區○○○路某處之車輛上，以在玻璃球內加熱後吸食
之方式，同時施用第一級毒品海洛因與第二級毒品甲基安非他命
一次。嗣於同日二十三時許，在同市○○○路與徐州路口，為警
查獲，扣得被告所有供其施用之海洛因一包（驗餘淨重０．四四
六０公克）等情，已經台灣台北地方法院於九十八年五月二十五
日，以九十八年度訴字第六三六號判決，依想像競合犯，從一重
論以施用第一級毒品（累犯）罪刑，該案嗣經被告提起第二審上
訴，並經台灣高等法院於九十八年六月三十日，以九十八年度上
訴字第二五二七號判決駁回其上訴，於同年七月二十日確定。有
該案相關刑事案卷及判決足憑。而本件原判決引用檢察官起訴書
所載事實，認定被告係基於施用第一、二級毒品犯意，於九十八
年一月二十一日晚間十一時許，在台北市○○○路、長春路口之
自用小客車上，施用第一級毒品海洛因及第二級毒品安非他命。
嗣於翌（二十二）日凌晨一時十二分許，在同市中正區○○○路
與徐州路口，為警查獲，扣得第一級毒品海洛因一包等情。該二
判決就被告於同一日施用毒品之確實時間、地點以及查獲之時間
，所載雖略有出入，此乃因警方就同一案件為重複移送及被告於
該案偵查中先後就此供詞之差異所致，觀諸該二判決之論罪依據
，同係以被告坦認犯行之自白及其經警於同次查獲採尿之同一檢
驗報告暨扣案之海洛因一包，資為其犯罪論據，足證二者係針對
被告之同一施用毒品犯罪事實，而為起訴、判決。則被告所犯上
開同一事實，既經另案起訴在先，且已於九十八年七月二十日判
處罪刑確定在案，原審法院於同年八月三十一日判決時，對該已
另案重複起訴，並經為科刑判決確定之同一案件，依法自應改依
通常程序，為免訴之判決，乃竟疏未注意及此，重為科刑之實體
判決，顯有判決適用法則不當之違法。案經確定，且於被告不利
，非常上訴意旨執以指摘，洵有理由，應由本院將原判決撤銷，
改判另為免訴諭知，以資救濟。
據上論結，應依刑事訴訟法第四百四十七條第一項第一款但書、
第三百零二條第一款，判決如主文。
中    華    民    國  九十九  年    四    月    八    日
                      最高法院刑事第十二庭
                          審判長法官  張  春  福
                                法官  林  勤  純
                                法官  李  錦  樑
                                法官  陳  國  文
                                法官  黃  梅  月
本件正本證明與原本無異
                                      書  記  官
中    華    民    國  九十九  年    四    月   十四   日
                                                      Ｅ

司法院資訊處製作；財團法人民間司法改革基金會備份。
